【裁判字號】    98,訴,808
【裁判日期】    981023
【裁判案由】    強盜等
【裁判全文】
臺灣臺北地方法院刑事判決               98年度訴字第808號
公  訴  人  臺灣臺北地方法院檢察署檢察官
被      告  丁○○
選任辯護人  林峻義律師
上列被告因竊盜案件，經檢察官提起公訴（98年度偵字第2770、
3682號），本院判決如下：
    主  文
丁○○犯竊盜罪，累犯，處有期徒刑肆月；又犯踰越安全設備竊
盜罪，累犯，處有期徒刑柒月。應執行有期徒刑玖月。
    事  實
一、丁○○前因偽造文書案，於民國96年5月2日，經臺灣板橋地
    方法院以 96年度簡字第2524號判決處有期徒刑4月確定，減
    為有期徒刑2月，於 96年8月1日易科罰金執行完畢。詎仍不
    知戒慎，復基於意圖為自己不法所有之犯意，分別為下列犯
    行：
  (一)於97年4月30日晚間 6時40分許，在臺北市○○區○○街201
    巷 28號1樓，趁友人乙○○○在廚房煮飯之際，徒手竊取乙○○○皮包內之千元紙鈔新臺幣（下同） 7,000元，及乙○○○之配偶甲○○做生意所兌換之零錢12,000元。嗣丁○○
    藉詞與人有約，先行離去，乙○○○事後始發現財物遭竊。
  (二)於98年1月10日下午 1時50分許，在臺北市中山區○○○路○
    段12號，見「龍記銀樓」窗戶未上鎖即攀爬入內，徒手竊取
    櫃檯抽屜內現金30,700元，適店主丙○○返回發現，大聲喝
    止丁○○，丁○○即抱著竊得之現金，在走道上撞倒丙○○
    （未受傷）而離去，嗣路人蔡欣翰聽到有人大喊「小偷」，
    便上前制服丁○○，員警隨後將之逮捕，而悉上情。
二、案經臺北市政府警察局中山分局報請臺灣臺北地方法院檢察
    署檢察官偵查起訴。
    理  由
壹、證據能力：
    按被告以外之人於審判外之言詞或書面陳述，除法律有規定
    者外，不得作為證據。又被告以外之人於審判外之陳述，雖
    不符合同法第159條之1至第159條之4之規定，但經當事人於
    審判程序同意作為證據，法院審酌該言詞陳述或書面陳述作
    成時之情況，認為適當者，亦得為證據；當事人、代理人或
    辯護人於法院調查證據時，知有第159條第1項不得為證據之
    情形，而未於言詞辯論終結前聲明異議者，視為有前項之同
    意。刑事訴訟法第159條第1項及第159條之5分別定有明文。
    查本判決下列所引用之各該被告以外之人於審判外之書面陳
    述，雖屬傳聞證據，惟當事人於本院審理中表示同意作為證
    據方法而不予爭執，且迄至言詞辯論終結前亦未再聲明異議
    ，本院審酌上開證據資料製作時之情況，尚無違法不當及證
    明力明顯過低之瑕疵，亦認為以之作為證據應屬適當，揆諸
    前開規定，爰逕依刑事訴訟法第159條之5規定，認前揭證據
    資料均有證據能力，先予敘明。
貳、實體方面：
  一、上揭事實，業據被告丁○○於警詢、偵訊及本院審理時，
      坦承不諱，有贓物認領保管單1紙、刑案現場照片4張在卷
      可稽，核與證人蔡欣翰於警詢、偵訊時之證述（見98年度
      偵字第2770號偵查卷第18、60頁），及被害人丙○○、乙○○○、甲○○於警詢、偵訊時之指訴（見前揭偵查卷第
      21、63、72；98年度偵字第3682號偵查卷第5、9、28頁）
      之情節相符，足徵被告自白與事實相符，本件事證明確，
      被告犯行堪以認定，應依法論科。
  二、按刑法第 329條之準強盜罪，以竊盜或搶奪，因防護贓物
      、脫免逮捕或湮滅罪證，而當場施以強暴、脅迫者，為其
      構成要件。該項所謂強暴、脅迫行為，參照司法院釋字第
      630 號解釋意旨，乃指達於使人難以抗拒之程度者而言。
      故竊盜或搶奪之行為人，縱因防護贓物、脫免逮捕或湮滅
      罪證，而有當場施以強暴、脅迫之行為，惟其所實行之強
      暴、脅迫行為，若尚未達於使人難以抗拒之程度者，即難
      與強盜行為同視，不能遽依準強盜罪論擬（最高法院97年
      度台上字第6811號判決參照）。亦即擬制為強盜行為之準
      強盜罪構成要件行為，雖未如刑法第 328條強盜罪之規定
      ，將實施強暴、脅迫所導致被害人或第三人不能抗拒之要
      件予以明文規定，惟必於竊盜或搶奪之際，當場實施之強
      暴、脅迫行為，已達使人難以抗拒之程度，其行為之客觀
      不法，方與強盜行為之客觀不法相當，而得與強盜罪同其
      法定刑（最高法院97年度台上字第4425號、97年度台上字
      第4139號判決參照）。查證人即被害人丙○○於本院審理
      時證稱：被告被發現時，伊站在中間走道要阻擋被告不使
      之逃跑，當時有無絆到鞋子已忘記了，是被告衝出來時以
      手及身體將其撞倒，伊未受傷，並沒有無法抗拒情形，且
      能立即起身繼續追被告等語（見 98年度訴字第808號本院
      卷第120頁反面至第121頁反面），足證被告就上開犯罪事
      實欄第一項第(二)款之犯行，縱曾因脫免逮捕而對被害人丙○○有當場施以撞倒之強暴行為，惟既未已達使人難以抗
      拒之程度，其行為之客觀不法，顯難謂與強盜行為之客觀
      不法相當，揆諸上揭說明，被告前開行為應不得與強盜行
      為同視，不能遽依準強盜罪論擬，洵堪確定。
  三、次按，刑法第 321條第1項第2款所謂其他安全設備，係指
      門扇牆垣以外之防閑設備而言（最高法院56年度台上字第
      602 號判決參照），被害人丙○○「龍記銀樓」之窗戶為
      防閑之安全設備，被告侵越該安全設備進入銀樓內行竊，
      屬踰越安全設備無訛。是核被告就犯罪事實欄第一項第(一)
      款所為，係犯刑法第320條第1項之普通竊盜罪；就犯罪事
      實欄第一項第(二)款所為，係犯同法第 321條第1項第2款之
      踰越安全設備竊盜罪。公訴意旨起訴被告犯罪事實欄第一
      項第(二)款之犯行係犯刑法第 321條第1項第2款之踰越安全
      設備竊盜罪，嗣經檢察官於本院審理中當庭更正為同法第
      329 條之準強盜罪（見前揭本院卷第44頁），然因被告將
      被害人丙○○撞倒之行為，尚未達使人難以抗拒之程度，
      不能遽依準強盜罪論擬，已如前述，且起訴事實與論罪事
      實之基本社會事實同一，自應由本院依刑事訴訟法第 300
      條之規定，變更起訴法條而為審理，併此敘明。被告上開
      2 次竊盜犯行，有相當之時間間隔，且係在不同地點為之
      ，從外觀上可知係不同人所有之財物，客觀上亦係侵害不
      同之法益，顯非基於同一竊盜犯意接續為之，自應予分論
      併罰。又被告有事實欄所載之犯罪科刑及執行情形，有臺
      灣高等法院被告前案紀錄表存卷可參，其受有期徒刑之執
      行完畢後 5年以內故意再犯本件有期徒刑以上之罪，係屬
      累犯，應依刑法第 47條第1項規定，加重其刑。爰審酌被
      告素行不佳，僅為個人需求，不思自力賺取，竟以竊取他
      人財物方式滿足己身欲望，及其本件所得財物之價值，對
      被害人等所造成之損害，兼衡其犯罪動機、目的、手段、
      生活狀況、智識程度，與被害人甲○○、乙○○○之關係
      ，被害人丙○○已取回被告竊得之現金30,700元，及被告
      犯後坦承犯行，態度良好，暨本院認檢察官具體求刑稍有
      過重等一切情狀，分別量處如主文所示之刑，並定其應執
      行之刑，以資懲儆。
  四、末查，公訴意旨認被告曾犯竊盜罪，猶不知悔改，足見單
      純施以刑罰難收矯正之效，建請本院併宣告強制工作等語
      。惟按，保安處分係針對受處分人將來之危險性所為之處
      置，以達教化、治療之目的，為刑罰補充制度；我國現行
      刑法採刑罰與保安處分雙軌制，係在維持行為責任之刑罰
      原則下，為協助行為人再社會化之功能，以及改善行為人
      潛在之危險性格，期能達成根治犯罪原因、預防犯罪之特
      別目的。是保安處分中之強制工作，旨在對嚴重職業性犯
      罪及欠缺正確工作觀念或無正常工作因而犯罪者，強制其
      從事勞動，學習一技之長及正確之謀生觀念，使其日後重
      返社會，能適應社會生活。竊盜犯贓物犯保安處分條例第
      3條第1項規定，即係本於保安處分應受比例原則之規範，
      使保安處分之宣告，與行為人所為行為之嚴重性、行為人
      所表現之危險性及對於行為人未來行為之期待性相當之意
      旨而制定，而由法院視行為人之危險性格，決定應否令入
      勞動處所強制工作，以達預防之目的。本件被告除本案竊
      盜犯行外，固另犯數起竊盜案件，然該等竊盜案件之時間
      係自87年起迄91年間止，其後即未再犯竊盜罪，迨96年始
      再因竊盜罪，經臺灣花蓮地方法院於 96年4月30日以96年
      度花簡字第245號判決處拘役 50日確定，並減為拘役25日
      ，有前開臺灣高等法院被告前案紀錄表可佐，其間時間區
      隔已近 4年多，基此，顯尚難謂被告確有竊盜犯罪之習慣
      ，且被告於警詢、偵訊及本院審理時，自始至終均坦承犯
      行，深具悔意，審酌被告現年33歲，正值青壯之年，現從
      事捷運工程工作，月薪 4萬多元，顯有正職，並具一技之
      長，尚無欠缺正確工作觀念及不能適應社會生活之情事，
      而被告係家中獨子，母親因心臟病住院治療，父親年邁，
      堪認被告確有悔悟之心，其於將來刑滿重返社會時，當不
      致再重蹈覆轍，是本院認被告既非嚴重職業性竊盜犯罪，
      應尚無諭知於刑之執行前，令入勞動場所強制工作之必要
      ，附此敘明。
據上論斷，應依刑事訴訟法第 299條第1項前段、第300條，刑法
第 320條第1項、第321條第1項第2款、第47條第1項、第51條第5
款，刑法施行法第1條之1，判決如主文。
本案經檢察官蘇維達到庭執行職務
中    華    民    國    98    年    10    月    23    日
                  刑事第八庭    審判長法  官  林鳳珠
                                      法  官  陳芃宇
                                      法  官  詹慶堂
以上正本證明與原本無異。
如不服本判決應於收受送達後10日內向本院提出上訴書狀，並應
敘述具體理由；其未敘述上訴理由者，應於上訴期間屆滿後20日
內向本院補提理由書（均須按他造當事人之人數附繕本）「切勿
逕送上級法院」。告訴人或被害人如對於本判決不服者，應具備
理由請求檢察官上訴，其上訴期間之計算係以檢察官收受判決正
本之日期為準。
                                      書記官  蔡易霖
中    華    民    國    98    年    10    月    23    日
刑法第320條
意圖為自己或第三人不法之所有，而竊取他人之動產者，為竊盜
罪，處 5 年以下有期徒刑、拘役或 5 百元以下罰金。
意圖為自己或第三人不法之利益，而竊佔他人之不動產者，依前
項之規定處斷。
前二項之未遂犯罰之。
刑法第321條
犯竊盜罪而有左列情形之一者，處 6 月以上、 5 年以下有期徒
刑：
一、於夜間侵入住宅或有人居住之建築物、船艦或隱匿其內而犯
    之者。
二、毀越門扇、牆垣或其他安全設備而犯之者。
三、攜帶兇器而犯之者。
四、結夥三人以上而犯之者。
五、乘火災、水災或其他災害之際而犯之者。
六、在車站或埠頭而犯之者。
前項之未遂犯罰之。


司法院資訊處製作；財團法人民間司法改革基金會備份。
